【裁判字號】    99,上易,636
【裁判日期】    990826
【裁判案由】    竊盜
【裁判全文】
臺灣高等法院高雄分院刑事判決         99年度上易字第636號
上  訴  人
即  被  告  甲○○
上列上訴人因竊盜案件，不服臺灣屏東地方法院99年度易字第48
號中華民國99年5 月7 日第一審判決（起訴案號：臺灣屏東地方
法院檢察署98年度偵緝字第436 號），提起上訴，本院判決如下
：
    主  文
上訴駁回。
    事  實
一、甲○○前於民國94年間，因竊盜案件，經臺灣高等法院臺南
    分院以95年度上易字第301 號判決有期徒刑1 年6 月確定，
    經同院以96年度聲減字第316 號裁定減刑為有期徒刑9 月確
    定，於96年7 月16日執行完畢。詎不知悔改，於98年1 月25
    日凌晨2 時許起（起訴書略載為98年1 月24日晚上9 時許起
    ）至翌日上午8 時許前之某時，行經屏東縣屏東市廣興里廣
    興47號蘇嘉祥、蘇國盛住處，見該處門外置有曬衣桿，遂持
    以伸入踰越上址蘇國盛房間之窗戶，將蘇國盛所有放在該處
    之黑色背袋1 個【內有現金新臺幣（下同）6 萬3,000 元、
    消費券1 萬2,000 元、國民身分證、汽車駕駛執照、提款卡
    、汽車鑰匙及鉛筆盒等物】勾出，竊取得手後離去。嗣於98
    年1 月25日上午8 時許，因他人拾獲遭甲○○丟棄他處之蘇
    國盛所有駕駛執照、提款卡等物，攜往歸還，蘇國盛始知背
    袋失竊，乃報警處理，經警在上開曬衣桿上採得甲○○指紋
    ，因而查獲上情。
二、案經屏東縣政府警察局屏東分局報告臺灣屏東地方法院檢察
    署檢察官偵查起訴。
    理  由
壹、證據能力部分：
    查本件證人即被害人蘇國盛及蘇嘉祥在警中所為陳述，已經
    被告及檢察官於本院審理時，均同意作為證據，而本院審酌
    該言詞陳述及書面陳述作成之情況，未見有何不適當之情形
    ，均得為證據。
貳、實體部分：
一、訊據被告甲○○否認涉有加重竊盜犯行，辯稱：未曾前往屏
    東縣屏東市云云。惟查：
（一）蘇國盛所有放在屏東縣屏東市廣興里廣興47號住處房間內
      之黑色背袋1 個，其內裝有現金6 萬3,000 元、消費券1
      萬2,000 元、國民身分證、汽車駕駛執照、提款卡及汽車
      鑰匙等物，該背袋連同其內物品於於98年1 月25日凌晨2
      時許起至翌日上午8 時許前之某時失竊，嗣經他人於98年
      1 月25日上午8 時許，將所拾得蘇國盛失竊之駕駛執照及
      提款卡等物，攜至蘇國盛住處歸還等情，業據證人蘇國盛
      、蘇嘉祥各於於警詢、偵查及原審審理中證述綦詳（見警
      卷第8 至10頁、偵卷第35至36頁、本院卷第52頁），此部
      分之事實應堪認定。
（二）再者，蘇國盛報警後，為警在其住處門外曬衣桿上採得之
      指紋，經與內政部刑事警察局檔存之被告指紋卡之左中指
      指紋比對，二者分歧線、介在線相符，紋型、特徵點均相
      同，係屬同一人之指紋，有內政部警政署刑事警察局刑紋
      字第0980038374號鑑驗書在卷可證（見警卷第13至14頁）
      。雖指紋留存在該曬衣桿上之原因非僅出於抓握該曬衣桿
      ，並持以竊盜之一端，然核諸證人蘇嘉祥於原審審理中證
      述：伊子蘇國盛於98年1 月24日自外地返回住處，於翌日
      凌晨2 時許就寢，背袋放置房間地上，蘇國盛睡臥在旁，
      為使房間通風，窗戶留有縫隙，未予緊閉；伊於98年1 月
      25日上午外出晨運返回住處，有同村之人持蘇國盛所有駕
      駛執照前來，表示係在村內一廟後方拾得，經叫喚伊子辨
      識為所有駕駛執照，並因此發現背袋遺失，該背袋內原有
      現金6 萬3,000 元、消費券1 萬2,000 元、國民身分證、
      駕駛執照及提款卡等物；之後另在窗外拾獲原放置在背袋
      內如鉛筆盒等不甚重要、價值尚低之物品。採集指紋之曬
      衣桿原係放在屋外，已使用多年，平時以繩索綁縛固定在
      架上，案發前最後一次使用該曬衣桿之時間係於98年1 月
      24日上午，該日吊曬衣物後，傍晚即收取。除雨天外，每
      日均使用該曬衣桿，未使用時則放置屋外固定處，無設遮
      蓋，會受雨淋。案發後遭丟棄在房間窗外地上，該曬衣桿
      長約300 公分，並無失竊紀錄，亦未曾經人移往他處。伊
      子背袋可能失竊之時間，屋內其他門扇或窗戶均經上鎖，
      之後亦未見有遭破壞之情狀等語明確（參原審卷第52至54
      頁）。則以該曬衣桿長期放置屋外，迭經曝曬、雨淋，並
      慣供吊掛衣物披曬使用，堪認一般情形下，持用、觸摸該
      曬衣桿時所印下之指紋，容無法長期存在，甚且清晰可辨
      。反觀在該曬衣桿上所採集之指紋既無重疊，亦無因時間
      經過導致水分蒸發，而使指紋弧線出現明顯斷續，有內政
      部警政署刑事警察局刑紋字第0980038374號鑑驗書所附指
      紋照片在卷可證（見警卷第13頁背面、第14頁背面）。復
      據證人蘇嘉祥之上開證詞，可知該曬衣桿距蘇國盛所有上
      開背袋失竊時間前之最近一次使用時間係於98年1 月24日
      傍晚，且該曬衣桿未曾失竊，或經人移往他處；若係他人
      欲藉在竊案現場轉印被告指紋之方式搆陷被告，因本案失
      竊地點與被告住居之高雄市區間有相當距離，往返耗時，
      如於98年1 月24日傍晚後至翌日上午8 時許止短暫約半日
      之夜間，特意將長約300 公分之曬衣桿載往被告慣常活動
      處所，猶須命被告抓握；或須於深夜、凌晨時分，設計被
      告在不意間碰觸，而在其上留下指紋；抑或係透過他法轉
      印被告之指紋，使之留存在該曬衣桿上，均未免過於周折
      繁複，不僅實行上有其困難，更與常理有悖；足認該枚由
      警方採取之指紋，應屬甫遺留不久之新指紋，且係被告於
      98年1 月24日傍晚即該曬衣桿案發前最後使用時間至翌日
      為警採取在桿上指紋前之某時，在屏東縣屏東市廣興里廣
      興47號蘇嘉祥、蘇國盛住處放置曬衣桿處所留下；適得推
      知被告確於上開時地，拿取、持用或碰觸該曬衣桿，否則
      不致留下清晰可辨之指紋。
（三）又蘇國盛住處為平房式住宅，案發前宅內除蘇國盛房間窗
      戶以外之他處門窗均閉闔上鎖，未見遭人破壞情狀，業據
      證人蘇國盛、蘇嘉祥各於警詢及本院審理中陳述在案（見
      警卷第9 頁、原審卷第53頁背面）。堪認竊盜行為人係拿
      取放置屋外之曬衣桿，進而使用伸入踰越房間窗戶，將蘇
      國盛所有背袋勾出窗外，以此方式竊取該背袋至明。準此
      ，被告既曾於與蘇國盛所有上開背袋失竊時間重疊之時間
      ，前往與其住居所相距甚遠之本案失竊地點，且於上開期
      間碰觸供作竊盜使用之曬衣桿，足見本案竊案犯行應係被
      告所為。末佐諸被告於原審準備程序中辯稱：98年1 月24
      日晚上係在家中睡眠，直至翌日上午8 時30分許，始外出
      從事跑車工作云云（參原審卷第26頁背面）；於原審審理
      中則稱：98年1 月間跑車時間已不復記憶云云（參原審卷
      第55頁），非惟可見其先後所述不一，所辯能否採信，饒
      值存疑；矧以其於原審審理中供陳：於98年1 月間從事搭
      載客人跑車工作期間，並無固定休假日，當日如感疲累便
      予休息，週休例假日亦係如此云云（參原審卷第55頁）；
      則在此情形下，被告於99年2 月26日原審準備程序進行之
      際，距98年1 月24日、98年1 月25日已1 年有餘，能否清
      楚記憶其於98年1 月24日及98年1 月25日作息，甚有疑義
      ，益徵其辯解無非飾卸之詞，洵難遽採。綜上所述，被告
      所辯，委無可取，本件事證明確，被告加重竊盜犯行，應
      堪認定。
二、按住宅房間窗戶具有防閑作用，依一般社會通常觀念足認為
    防盜之設備，應屬刑法第321 條第1 項第2 款所規定之安全
    設備。是核被告所為，係犯刑法第321 條第1 項第2 款之踰
    越安全設備竊盜罪。被告曾因竊盜案件，經臺灣高等法院臺
    南分院以95年度上易字第301 號判決有期徒刑1 年6 月確定
    ，經同院以96年度聲減字第316 號裁定減刑為有期徒刑9 月
    確定，於96年7 月16日執行完畢之事實，有臺灣高等法院被
    告前案紀錄表在卷可按，其受有期徒刑執行完畢後，5 年以
    內故意再犯本件有期徒刑以上之罪，為累犯，應依法加重其
    刑。
三、原審認被告罪證明確，因而適用刑法第321 條第1 項第2 款
    、第47條第1 項規定，並審酌被告不思循正當途徑賺取財物
    ，任意竊盜財物，恝置他人財產法益於不顧，對於社會治安
    亦有危害，而本件所竊取財物中現金及消費券部分之金額，
    合計已達7 萬5,000 元，渠犯罪所得及所生實害非低；又有
    多次竊盜前科，有上開前案紀錄表可證，足認渠素行不良，
    屢以雷同手段行竊，迭經判處罪刑，猶不知悔改，漠視法律
    規定，再為本件加重竊盜犯行，惡性非輕，且否認犯行，迄
    未賠償被害人損失，實難認有悔意；惟考量渠以持曬衣桿踰
    越窗戶之方式行竊，雖同時對住居安全造成危害，然程度尚
    不若毀越門扇、牆垣者，及其犯罪目的、動機等一切情狀，
    量處有期徒刑1 年6 月，其認事用法，核無不合，量刑亦屬
    允當。被告上訴意旨否認犯罪，指摘原判決不當，為無理由
    ，應予駁回。
據上論斷，應依刑事訴訟法第368 條，判決如主文。
本案經檢察官林敏惠到庭執行職務。
中    華    民    國    99    年    8     月    26    日
                  刑事第一庭    審判長法  官  周賢銳
                                      法  官  施柏宏
                                      法  官  黃仁松
以上正本證明與原本無異。
不得上訴。
中    華    民    國    99    年    8     月    27    日
                                      書記官  林家煜
附錄本判決論罪科刑法條：
刑法第321 條第1 項第2 款
犯竊盜罪而有左列情形之一者，處6 月以上、5 年以下有期徒刑
：
二  毀越門扇、牆垣或其他安全設備而犯之者。

司法院資訊處製作；財團法人民間司法改革基金會備份。
